臺灣高等法院民事判決　　　　　　　　　96年度重再字第10號
再審原告　　乙○○
再審被告　　甲○○
上列當事人間，確認買賣關係不存在等事件，再審原告對於中華
民國96年1月30日本院94年度再易字第170號確定判決，提起再審
之訴，本院判決如下：
    主      文
再審之訴駁回。
再審訴訟費用由再審原告負擔。
    事實及理由
一、再審原告起訴主張：再審被告於原法院起訴主張其於40年間
    ，受訴外人國防部空軍總司令部列管分配居住「吉松新村」
    眷舍、即臺北市○○○路○段47巷18號1樓房屋，62年間離臺
    赴美之際為再審原告占有居住使用，並搭建 2樓，78年間自
    美返國發覺，訴請再審原告拆除1、2樓房屋，將訴外人空軍
    總司令部配住眷舍使用範圍圍牆內之空間，包括坐落之基地
    、院子(以下統稱系爭房地)返還，獲原法院93年度訴字第49
    99號、本院94年度上易字第 585號民事判決確定，再審原告
    以前揭確定判決有適用法規顯有錯誤之再審事由，提起再審
    之訴，經本院94年度再易字第 170號民事判決，駁回再審原
    告之再審之訴確定；惟查本院94年度再易字第 170號確定判
    決，仍有適用法規顯有錯誤之再審事由，為此求為(一)本院
    94年度再易字第 170號確定判決廢棄。(二)本院94年度上易
    字 585號確定判決，不利於再審原告部分廢棄。廢棄部分，
    再審被告於第一審之訴、及本院追加備位之訴均駁回。(三)
    再審及前審之訴訟費用均由再審被告負擔之判決。
二、本件未經言詞辯論，逕以判決為之，未通知再審被告作何聲
    明、及陳述。
三、再審原告主張本院94年度再易字第 170號確定判決，有「適
    用法規顯有錯誤」之再審事由，無非以再審被告對於系爭房
    地已喪失事實上管領力，原再審確定判決仍適用占有物返還
    請求權之法律關係，駁回再審原告再審之訴，違反最高法院
    64年度臺上字第2026號判例意旨等情，為其論據；經查：
(一)按：民事訴訟法第 496條第1項第1款所謂適用法規顯有錯誤
    者，係指確定判決所適用之法規，顯然不合於法律規定，或
    與司法院現尚有效、及大法官會議之解釋，或本院尚有效之
    判例顯然違反者而言，有最高法院60年度臺再字第 170號判
    例意旨，足資參照。
(二)查原再審確定判決固有為：「再審被告固自陳其與前妻於53
    年10月19日離婚後，即將眷舍自動交付前妻及子女占有使用
    ，並赴美17年，又再婚而未回台，期間其前妻將配住眷舍售
    予再審原告，造成原眷舍被拆除重建等情；惟此僅係國防部
    應審慎考量收回眷舍之理由，尚不生原確定判決適用法規錯
    誤之問題。」事實之認定，惟未為「喪失事實上管領力」之
    認定，且查：「又占有被侵奪，得依民法第 962條規定請求
    返還、除去妨害及防止妨害之占有人，雖須就其占有物有事
    實上之管領力者，始克當之，惟此之所謂占有人並不以實際
    占有人為限，即間接占有人亦屬之。」有最高法院92年度臺
    上字第 324號裁判意旨，足資參照。本件再審被告於離臺赴
    美前，將系爭房地交付其前妻、及子女占有使用，雖非實際
    占有人，亦屬間接占有人，依前揭最高法院92年度臺上字第
    324號裁判意旨，非不得依民法第962條規定請求返還、除去
    妨害及防止妨害。
(三)從而，本院94年度再易字第 170號確定判決，仍適用占有物
    返還請求權之法律關係，認再審原告提起再審之訴無理由，
    駁回再審原告再審之訴，並無違反最高法院64年度臺上字第
    2026號判例意旨，自無適用法規顯有錯誤情事；再審原告持
    以提起本件再審之訴，顯無再審理由。
四、按：再審之訴顯無再審理由者，得不經言詞辯論，以判決駁
    回之，民事訴訟法第502條第2項定有明文。再審原告提起本
    件再審之訴顯無再審理由，已如前所述，依首揭法條規定，
    不經言詞辯論，逕以判決駁回之。
據上論結，本件再審之訴顯無理由，爰判決如主文。
中　　華　　民　　國　　96　　年　　5 　　月　　 8　　日
                    民事第五庭
                        審判長法　官　林丁寶
　　　　　　　　　　　        法　官　蔡芳齡
　　　　　　　　　　　        法　官  陳博享
正本係照原本作成。
不得上訴。
中　　華　　民　　國　　96　　年　　5 　　月　　9 　　日
　　　　　　　　　　　　　　　書記官　鄭靜如
